【裁判字號】    98,抗,38
【裁判日期】    980731
【裁判案由】    拍賣抵押物抗告
【裁判全文】
臺灣彰化地方法院民事裁定                98年度抗字第38號
抗  告  人  黃明
            甲○○
相  對  人  乙○○
上列抗告人因與相對人間拍賣抵押物抗告事件，對於中華民國98
年6月20日本院98年度司拍字第266號所為裁定，提起抗告，本院
裁定如下：
    主  文
抗告駁回。
抗告程序費用新台幣壹仟元由抗告人負擔。
    理  由
一、按抵押權人於債權已屆清償期而未受清償者，得聲請法院拍
    賣抵押物，就其賣得價金而受清償，此民法第873條第1項規
    定甚明。是抵押權人依此規定聲請拍賣抵押物，係屬非訟事
    件，法院所為准駁之裁定，無確定實體法上法律關係存否之
    性質，於債權及抵押權之存否，亦無既判力。故祗須其抵押
    權已經依法登記，且抵押債權已屆清償期而未受清償，法院
    即應為准許拍賣抵押物之裁定。至於實體上法律關係有爭執
    之人，為求保護其權利，應另提起訴訟，以求解決。
二、本件相對人主張其對於抗告人有原裁定所載之債權新台幣（
    下同）200萬元，並以原裁定主文所示之不動產設定抵押權
    ，經依法登記，而前開債權又已屆清償期而未受清償，有相
    對人提出之本票、他項權利證明書、抵押權設定契約書、土
    地登記謄本等件可證，原裁定據以准許相對人拍賣抵押物之
    聲請，即無不當。抗告人雖以於81年10月28日由抗告人黃明
      為連帶保證人，而由案外人黃關玉蘭持向雲林縣二崙農會
    抵押借款1500萬元，嗣無力清償，而與相對人虛偽設定前開
    抵押權以規避債務，渠等並無借款，亦無交付200萬元之事
    實，且向雲林縣二崙農會借款，除拍賣另筆土地所得外，不
    足額部分已由案外人游黃翠霞於89年3月22日清償完畢，非
    由相對人代為清償，故相對人主張之本票債權並不存在，相
    對人於刑事偵查程序中所述不實，再者，綜觀相對人所提本
    票，日期、金額均非由抗告人黃明  填寫，印文非由抗告人
    黃明  所有印章所蓋，應係盜刻，簽名亦非抗告人黃明  親
    簽，該本票顯係偽造，非抗告人黃明  所簽發等語，提起本
    件抗告，惟依首開說明，債權人於符合民法第873條第1項規
    定之要件後，即可憑債權證明等據以向本院聲請拍賣抵押物
    ，於法並無不合；又本件本票有無偽造或抵押權設定係否抗
    告人與相對人通謀虛偽而來，為實體上之爭執，依前開說明
    ，應由抗告人另行起訴，以求解決，然其卻執此理由提起本
    件抗告，請求廢棄原裁定，自不能謂有理由，故本件應駁回
    其抗告。
三、據上論結，本件抗告為無理由，依非訟事件法第46條、第21
    條第2項，民事訴訟法第495條之1第1項、第449條第1項、第
    85條第1項，裁定如主文。
中    華    民    國    98    年    7    月     31    日
                民事第一庭      法  官  黃倩玲
正本係照原本作成。
如不服本裁定，僅得於收受本裁定正本送達後10日內，以適用法
規顯有錯誤為理由，向本院提出再抗告狀，（須附繕本一份及繳
納再抗告裁判費新台幣1,000 元），經本院許可後始可再抗告。
中    華    民    國    98    年    7    月     31  日
                                書記官  黃幼華


司法院資訊處製作；財團法人民間司法改革基金會備份。
